【裁判字號】    89,易,1845
【裁判日期】    900412
【裁判案由】    傷害
【裁判全文】
臺灣臺南地方法院刑事判決                        八十九年度易字第一八四五號
    公  訴  人  臺灣台南地方法院檢察署檢察官
    被      告  丁○○
右列被告因傷害案件，經檢察官提起公訴 (八十九年度偵字第五六四四號)，本院判
決如左：
    主  文
丁○○傷害人之身體，處有期徒刑肆月，如易科罰金，以參佰元折算壹日。
    事  實
一、緣丁○○之前妻甲○○與乙○○前有曖昧關係，嗣丁○○於民國八十八年十二月
    十七日十八時許，至甲○○與乙○○合夥經營位於台南市○○路九九二號之包子
    店找甲○○索錢，丁○○與甲○○因故發生爭執、拉扯，乙○○見狀，欲支開渠
    等二人，即上前拉丁○○之雙手，旋與丁○○發生拉扯，丁○○即基於傷害之故
    意，出手毆打乙○○，並趁其臉部靠近乙○○眼皮且雙手遭乙○○拉住之時，以
    牙齒咬住乙○○之左上眼瞼不放，丁○○隨即慢慢往下蹲，乙○○因遭丁○○咬
    住左上眼瞼，只好隨著丁○○之姿勢往下蹲，直至丁○○將乙○○左上眼瞼咬掉
    ，致乙○○受有左上臂擦傷、左上眼瞼缺損而接受植皮手術。
二、案經乙○○告訴台南市警察局第六分局報告台灣台南地方法院檢察署檢察官偵查
    起訴。
    理  由
一、訊據被告丁○○固不否認曾於右揭時間至上開包子店找其前妻甲○○，惟矢口否
    認有何傷害之犯行，辯稱：當時因甲○○打伊一巴掌，乙○○自騎樓進來即將伊
    摔倒，並坐騎在伊身上，且以身體、雙手壓住伊之雙手、身體、臉等處，伊因無
    法動彈，且為掙脫，即趁乙○○臉部靠近伊嘴巴之際，咬住乙○○之眼皮，嗣因
    警察趕到，乙○○起身，而伊仍咬住乙○○之眼皮未放，故眼皮就順勢被扯掉，
    伊以牙齒咬住乙○○左眼皮是正當防衛云云。經查：(1)被告如何於右揭時地毆打
    告訴人，並以牙齒咬掉告訴人之左眼皮，致告訴人受有左上臂擦傷、左上眼檢缺
    損而接受植皮手術等情，業據告訴人乙○○迭於警訊、偵審中指訴歷歷，並有國
    立成功大學醫學院附設醫院出具之診斷證明書一紙附卷可稽。(2)被告雖以前詞置
    辯，惟被告先於警訊時供稱：案發當日曾帶伊兒子到案發現場找甲○○，但當時
    乙○○不在現場等語（詳警卷），復於檢察官偵訊時改稱：「（問：八十八年十
    二月十七日晚上六點多，有至台南市○○路九九二號毆傷乙○○？）當天我沒去
    上述地點」（詳偵卷第九頁背面），嗣於本院審理時又稱：係乙○○先動手毆打
    伊，伊咬住乙○○左眼皮是出於正當防衛等語（詳本院八十九年八月十五日訊問
    筆錄），被告前後供述不一，所言已難遽信。(3)而按正當防衛，必對於現在之不
    法侵害，始能成立，刑法第二十三條定有明文。被告雖稱：係告訴人先動手毆打
    伊，造成伊臉部受傷、流血等語（詳本院九十年三月二十九日審判筆錄），而依
    吾人日常生活之經驗法則觀之，一方欲以強制力將他方壓制於地面，其身體、手
    腳亦難免與地面摩擦而生輕微之擦傷或挫裂傷。惟經本院質之證人即至現場處理
    之台南市警察局第六分局灣裡派出所警員丙○○，其到庭證稱：「乙○○的眼角
    有受傷，丁○○沒有明顯外傷，我有告訴他若有受傷，他也可以告乙○○」等語
    （詳本院八十九年八月一日訊問筆錄），是被告是否有遭告訴人毆打，已堪置疑
    ，且果告訴人確先毆打被告成傷，何以被告事後未至醫院驗傷？又何以於警訊、
    偵查中均未為如此之抗辯，迄至本院審理時始辯稱係告訴人先毆打伊，伊咬傷告
    訴人係正當防衛？在在均顯示被告所述告訴人先毆打伊成傷云云，顯非實在。是
    現時既無不法之侵害存在，被告自無主張正當防衛之餘地。(4)況縱告訴人有拉扯
    被告之行為，其用意僅係將被告與甲○○隔開，此除據告訴人自承在卷外，另由
    告訴人體型高大，被告則較為矮小乙節觀之，倘告訴人有意毆打被告，被告豈有
    全身而退，毫髮無傷之可能，益證告訴人拉扯告訴人之動作並無傷害之故意。雖
    證人甲○○到庭證稱：「他（即被告）來找我，要向我拿錢，我們發生爭執，我
    打他一耳光，被告跑到騎樓那裡，我就去上廁所，出來時就看見乙○○把丁○○
    壓倒在地上，我想要拉乙○○起來，卻拉不起來，這時候警察就來了」、「（問
    ：當時被告丁○○有無受傷？）鼻翼、額頭都有傷，因為當時乙○○有流血，丁○○的臉有沾到些血跡，我當時用毛巾幫他擦掉流血的痕跡時，有看到丁○○有
    受傷」等語（詳本院八十九年九月十九日訊問筆錄），而告訴人與證人甲○○曾
    因通姦行為，遭法院判處罰金，惟證人甲○○證稱：「我現在和乙○○沒有聯絡
    ，‧‧現在丁○○偶爾會去我那裡住，應該算是已經和好了」等語（詳本院八十
    九年十月三十一日訊問筆錄），則其所為證言之可信度已值存疑，且所證內容復
    與警員上開證言不符，自不足採。綜上各節所述，本件事證明確，被告傷害犯行
    洵堪認定，應依法論科。
二、被告基於傷害之故意，出手毆打乙○○並以牙齒咬掉乙○○之左眼皮，致乙○○
    受有如事實欄所載之傷害，核其所為，係犯刑法第二百七十七條第一項之傷害罪
    。爰審酌被告濫施暴力，即有非是，暨其犯罪手段、犯罪後猶飾詞卸責等一切情
    狀，量處如主文所示之刑，並諭知易科罰金之折算標準。
據上論斷，應依刑事訴訟法第二百九十九條第一項前段、刑法第二百七十七條第一項
、第四十一條第一項前段、罰金罰鍰提高標準條例第一條前段、第二條，判決如主文
。
本案經檢察官張益昌到庭執行職務。
中      華      民      國    九十      年      四      月     十二     日
                                  臺灣臺南地方法院刑事第一庭
                                          法  官  鄭  燕  璘
右正本證明與原本無異。
如不服本判決，應於判決送達後十日內，向本院提出上訴狀。
                                          書記官  田  富  蓉
中      華      民      國    九十      年      四      月     十三     日
附錄本案論罪科刑法條全文：
刑法第二百七十七條第一項
  傷害人之身體或健康者，處三年以下有期徒刑、拘役或一千元以下罰金。


司法院資訊處製作；財團法人民間司法改革基金會備份。
